臺灣基隆地方法院行政訴訟判決
110年度簡字第15號
民國110年9月15日辯論終結
原      告  陸軍東引地區指揮部

法定代理人  尹昌榮  
訴訟代理人  蕭選凱  
            陳冠廷  
            劉大可  
被      告  呂哲維  


上列當事人間賠償給付事件，原告提起行政訴訟，本院判決如下
︰
    主  文
被告應給付原告新臺幣參萬柒仟玖佰參拾陸元，及自民國一一○
年五月二十九日起至清償日止，按週年利率百分之五計算之利息
。
訴訟費用由被告負擔。
    事實及理由
一、程序部分：
  ㈠本件因屬公法上財產關係之訴訟，其標的金額在新臺幣（下
    同）40萬元以下（本件標的金額為37,936元），依行政訴訟
    法第229條第2項第3款之規定，應依簡易訴訟程序審理。
  ㈡按訴狀送達後，原告不得將原訴變更或追加他訴。但經被告
    同意或行政法院認為適當者，不在此限。被告於訴之變更或
    追加無異議，而為本案之言詞辯論者，視為同意變更或追加
    。訴訟標的之請求雖有變更，但其請求之基礎不變者，訴之
    變更或追加，應予准許，行政訴訟法第111條第1項、第2項
    及第3項第2款分別定有明文。而變更或追加他訴是否適當，
    則應就訴訟資料利用之可能、當事人利益、訴訟經濟等具體
    情事加以衡量。本件原告起訴時，就所請求之金額原聲明為
    60,404元，嗣於訴狀繕本送達後，於本院言詞辯論期日當庭
    以言詞將請求金額變更為37,936元，有本院民國110年9月15
    日言詞辯論筆錄在卷可憑，核屬減縮應受判決事項之聲明，
    且有利於被告，被告於訴之變更無異議而為本案之言詞辯論
    ，依前開說明視為同意變更，是就原告此部分之變更自應准
    許。
二、事實概要：
    被告曾任原告機關所屬志願士兵，前自107年7月12日核定轉
    服志願士兵生效，法定役期役滿退伍日期為111年7月12日。
    嗣被告因個人因素申請不適服現役，經國防部陸軍司令部以
    108年7月29日國陸人勤字第1080018385號令核定被告於108
    年8月1日不適服現役退伍生效，是被告尚未達服現役最少年
    限4年之規定。原告乃依「志願士兵不適服現役賠償辦法」
    計算，被告應賠償原告101,711元；嗣經原告陸續返還，尚
    餘37,936元，遂依兩造間之行政契約法律關係，起訴請求賠
    償及返還上開金額。
三、原告主張：被告曾任原告機關所屬志願士兵，前自107年7月
    12日核定轉服志願士兵生效，法定役期役滿退伍日期為111
    年7月12日。嗣被告因個人因素申請不適服現役，經國防部
    陸軍司令部以108年7月29日國陸人勤字第1080018385號令核
    定被告於108年8月1日不適服現役退伍生效，是被告尚未達
    服現役最少年限4年之規定。原告依志願士兵不適服現役賠
    償辦法第3條規定，應依尚未服滿現役最少年限之比例，賠
    償自核定起役之日起所受領之志願士兵3個月待遇（本俸、
    加給），被告未服滿4年，應賠償金額合計101,711元，被告
    迄今僅繳納63,775元，尚餘37,936元未清償，經原告催繳後
    未獲置理，爰依兩造間行政契約之法律關係，請求被告賠償
    上開金額及利息。並聲明：被告應給付原告37,936元，及自
    起訴狀繕本送達之翌日起至清償日止按週年利率百分之5計
    算之利息。
三、被告則以：要1次賠償，現在因為沒有工作，實在沒有能力
    ；就算分成6期，每期也要6000多元，伊現在無力償還等語
    答辯，而未為聲明。
四、本院之判斷：
　㈠按行政訴訟法第8條第1項前段規定：「人民與中央或地方機
    關間，因公法上原因發生財產上之給付，得提起給付訴訟」
    。又按106年5月3日修正之志願士兵服役條例第5之1條規定
    ：「（第1項）志願士兵……於核定起役之日起3個月期滿後，
    經評審不適服志願士兵者……由國防部或各司令部於3個月內
    ，依下列規定辦理：未服滿現役最少年限，且尚未完成兵
    役義務者：㈠應徵集服常備兵現役之役齡男子，依兵役法第1
    6條第1項第1款所定役期，直接轉服常備兵現役，期滿退伍
    。㈡應徵集服替代役人員，尚未徵集入營者，應廢止原核定
    起役之處分，並通知戶籍地直轄市、縣（市）政府依法辦理
    徵兵處理；已徵集入營者，直接轉服替代役，期滿退役。㈢
    停止徵集常備兵現役後，屬停止徵集服常備兵現役年次前之
    役齡男子，應廢止原核定起役之處分，依兵役法第25條第3
    項規定，改徵集服替代役，期滿退役。㈣停止徵集服常備兵
    現役年次後之役齡男子，應予退伍。未服滿現役最少年限
    ，且已完成兵役義務或無兵役義務者，解除召集或退伍。
    已服滿現役最少年限者，解除召集或退伍。（第2項）前項
    人員，未服滿志願士兵現役最少年限者，應予賠償；其賠償
    範圍、數額、程序、分期賠償、免予賠償條件及其他相關事
    項之辦法，由國防部定之。（第3項）曾受志願士兵基礎訓
    練期間，得折算尚未完成兵役義務之應服役期」。又志願士
    兵不適服現役賠償辦法第2條第1項規定：「志願士兵服役條
    例第5條之1第1項人員，未服滿志願士兵現役最少年限者，
    應予賠償」、同辦法第3條規定：「（第1項）有前條第1項
    人員之本人或其法定代理人、保證人（以下合稱賠償義務人
    ），應依尚未服滿現役最少年限之比例，賠償自核定起役之
    日起，所受領之志願士兵3個月本俸及加給；服役未滿3個月
    者，應賠償自核定起役之日起，實際受領之本俸及加給。（
    第2項）未服滿現役最少年限之比例計算，以月為採計單位
    ，未滿1個月者不列計應賠償範圍」。上開辦法係國防部依
    志願士兵服役條例第5條之1第2項規定所訂定，並報請行政
    院核定，核與母法之本旨並無違背，並未逾越母法授權，亦
    未違反法律保留原則，自得適用，合先敘明。
　㈡查原告主張被告曾任原告機關所屬志願士兵，前自107年7月1
    2日核定轉服志願士兵生效，法定役期役滿退伍日期為111年
    7月12日。嗣被告因個人因素申請不適服現役，經國防部陸
    軍司令部以108年7月29日國陸人勤字第1080018385號令核定
    被告於108年8月1日不適服現役退伍生效，是被告尚未達服
    現役最少年限4年之規定。原告依志願士兵不適服現役賠償
    辦法第3條規定，應依尚未服滿現役最少年限之比例，賠償
    自核定起役之日起所受領之志願士兵3個月待遇（本俸、加
    給），被告未服滿4年，應賠償金額合計101,711元，被告迄
    今僅繳納63,775元，尚餘37,936元未清償，經原告催繳後未
    獲置理等上開各情，業據原告提出國防部陸軍司令部108年7
    月29日國陸人勤字第1080018385號令暨附件（國防部陸軍司
    令部志願士兵不適服賠償清冊）、陸軍東引地區指揮部110
    年2月1日陸東引人字第1100001113號函、歲入預算收繳憑單
    4紙等件存卷可憑，核與其主張相符，被告亦未否認，堪信
    為真實。是原告據此請求被告賠償上開金額，核屬有據，應
    予准許。
　㈢又按行政程序法第149條規定「行政契約，本法未規定者，準
    用民法相關之規定」；而依民法第233條第1項前段及同法第
    203條規定，遲延之債務，以支付金錢為標的者，債權人得
    請求依法定利率計算之遲延利息；應付利息之債務，其利率
    未經約定，亦無法律可據者，週年利率為5%；又同法第229
    條第2項規定，給付無確定期限者，債務人於債權人得請求
    給付時，經其催告而未為給付，自受催告時起，負遲延責任
    。其經債權人起訴而送達訴狀，或依督促程序送達支付命令
    ，或為其他相類之行為者，與催告有同一之效力。查本件原
    告請求被告賠償上開因未履行其行政契約義務（即服滿志願
    士兵現役最少之年限4年）所約定之賠償，依前揭說明，原
    告自得請求自起訴狀送達翌日即110年5月29日起至清償日止
    ，按年息5%計算之法定遲延利息。
五、綜上，原告依行政契約請求被告給付37,936元及自起訴狀繕
    本送達之翌日即110年5月29日起至清償日止，按週年利率5%
    計算之利息，核屬有據，應予准許。
六、據上論結，本件原告之訴為有理由，爰依行政訴訟法第98條
    第1項前段，判決如主文。
中　　華　　民　　國　　110 　年　　9 　　月　　22　　日
                  行政訴訟庭　法　官　李謀榮
以上正本係照原本作成。
如不服本判決，應於判決送達後20日內，以原判決違背法令為理
由，向本院提出上訴狀並表明上訴理由（原判決所違背之法令及
其具體內容或依訴訟資料可認為原判決有違背法令之具體事實）
。其未載明上訴理由者，應於提出上訴後20日內，向本院補提理
由書（上訴狀及上訴理由書均須按他造人數附繕本），並繳納上
訴裁判費新臺幣3,000元；如未按期補提上訴理由書，則逕以裁
定駁回上訴。 
中　　華　　民　　國　　110 　年　　9 　　月　　22　　日
                              書記官　鄭又綾